---
title: "Evidencia 2"
author: "Itzelt Gómez"
format:
   html:
     toc: true
     html-math-method: katex
     embed-resources: true
     self-contained-math: true
     df-print: kable
editor: visual
---

# Librerias

```{r}
library(tidyverse)
library(bnlearn)
library(ggplot2)
library(lubridate)
library(readr)
library(dplyr)
library(mgcv)
library(gratia)
library(arrow)
library(dplyr)
library(igraph)
```

# Carga de Datos

```{r}
sanrio = read_csv("ADNI.csv")
```

```{r}
colnames(sanrio)
```

# Limpieza

## Selección de variables

```{r}
sanrio <-  sanrio |>
  select(APOE4, ABETA, PTAU, MMSE, ADAS11, CDRSB, RAVLT_forgetting, AGE, PTEDUCAT, Hippocampus, WholeBrain)

sanrio
```

## Variables con valores nulos

### eliminar valores nulos del db (ya no)

```{r}
sanrio <- sanrio |>
  filter(!is.na(PTAU) & !is.na(ABETA) & !is.na(ADAS11) & !is.na(CDRSB) & !is.na(RAVLT_forgetting) & !is.na(MMSE) & !is.na(Hippocampus) & !is.na(WholeBrain)) 
sanrio
```

### checamos cuántos valores nulos tienen las variables

```{r}
#columnas que tienen valores nulos
columnas_NA <- names(sanrio)[sapply(sanrio, function(x) any (is.na(x)))]
columnas_NA

#CONTEO DE LOS VALORES NULOS
conteo_NA <- sapply(sanrio, function(x) sum(is.na(x)))
conteo_NA
```

```{r}
colnames(sanrio)
```

## Cambiamos de nombres a las columnas para que sean las de nuestras DAGS

```{r}
colnames(sanrio) <- c("APOE4", "ABETA", "PTAU", "MMSE","ADAS11", "CDRSB", "RAVLT_F", "A", "E", "H", "WB")
sanrio
```

```{r}
colnames(sanrio)
```

### Checamos el tipo de dato, para cambiarlo a numerico

```{r}
str(sanrio)
```

```{r}
sanrio <- sanrio |>
  mutate(across(where(is.character), as.numeric)) 

str(sanrio)
```

```{r}
#COLUMNAS QUE TIENEN VALORES NULOS
columnas_NA <- names(sanrio)[sapply(sanrio, function(x) any (is.na(x)))]
columnas_NA

#CONTEO DE LOS VALORES NULOS
conteo_NA <- sapply(sanrio, function(x) sum(is.na(x)))
conteo_NA

sanrio <- sanrio |>
  filter(!is.na(ABETA) & !is.na(PTAU))


```

# DAGS

```{r}

dag1 = model2network("[A][E][APOE4][ABETA|A][PTAU|A][RAVLT_F|A:E][CDRSB|E:APOE4][ADAS11|APOE4][H|ABETA:PTAU:ADAS11][WB|ABETA:ADAS11:RAVLT_F:CDRSB][MMSE|H:WB]")

dag2 = model2network("[A][APOE4][E][PTAU|A][ABETA|A][RAVLT_F|A][ADAS11|APOE4][CDRSB|A:APOE4:E][H|PTAU:ABETA:ADAS11:E][WB|PTAU:ABETA:ADAS11:RAVLT_F:CDRSB][MMSE|H:WB]")

dag3 = model2network("[A][APOE4][E][PTAU][ADAS11][ABETA|E][RAVLT_F|A:E][CDRSB|A:E][H|PTAU:ABETA][WB|ABETA:ADAS11:APOE4][MMSE|H:WB:RAVLT_F:CDRSB]")

```

# Modelo Lineal

## Ajustamos el Modelo (linear GBN)

```{r}

sanrio_fit1 = bn.fit(dag1, data = sanrio)
sanrio_fit2 = bn.fit(dag2, data = sanrio)
sanrio_fit3 = bn.fit(dag3, data = sanrio)

```

## GraficaS DAGS

### DAG1

```{r}
graphviz.plot(dag1, shape = 'ellipse')

```

### DAG2

```{r}
graphviz.plot(dag2, shape= "ellipse")
```

### DAG3

```{r}
graphviz.plot(dag3, shape = "circle")
```

## BICs

score 1

```{r}
score(dag1, data = sanrio, type= 'bic-g')

```

score 2

```{r}
score(dag2, data = sanrio, type = "bic-g")

```

score 3

```{r}
score(dag3, data = sanrio, type = "bic-g")
```

## AIC

score 1

```{r}
score(dag1, data= sanrio, type = 'aic-g')

```

score 2

```{r}
score(dag2, data = sanrio, type = "aic-g")
```

score 3

```{r}
score(dag3, data = sanrio, type = "aic-g")
```

# Queries

## Q1: ¿Qué tan probable es que una persona desarrolle Alzheimer si su nivel educativo es menor o igual a 12 años?

```{r}
cpquery(sanrio_fit3, event= MMSE <= 15, evidence = E <= 12, n = 10e6)
```

calcula también el complemento

## Q2: ¿Cuál es la probabilidad de que un paciente desarrolle Alzheimer dada la presencia de una anomalía en el biomarcador APOE4 o que presente reducción en la corteza y volumen cerebral?

```{r}
cpquery(sanrio_fit3, event = (MMSE <= 20) & ((A >= 54) & (A <= 67)), evidence = (APOE4 == 1) | (WB < 947663), n = 10e6)
```

## Q3: ¿Cuál es la probabilidad de que una persona muestre atrofia en el hipocampo dado que muestra niveles altos de proteina Tau?

```{r}
cpquery(sanrio_fit3, event = PTAU >= 60, evidence = H <= 5956, n = 10e6)
```
